【裁判字號】    96,訴,1871
【裁判日期】    970219
【裁判案由】    損害賠償
【裁判全文】
臺灣桃園地方法院民事判決              96年度訴字第1871號
原      告  乙○○
被      告  甲○○
訴訟代理人  丙○○
上列當事人間請求損害賠償事件，經刑事庭移送前來，於民國九
十七年一月二十二日辯論終結，本院判決如下：
    主      文
被告應給付原告新台幣伍拾參萬伍仟伍佰肆拾貳元，及自民國九
十六年八月二十八日起至清償日止，按年息百分之五計算之利息
。
原告其餘之訴駁回。
訴訟費用由被告負擔十分之八，其餘由原告負擔。
本判決第一項於原告以新台幣壹拾捌萬元為被告供擔保後，得假
執行。
原告其餘假執行之聲請駁回。
    事      實
甲、原告方面：
一、聲明：
  (一)被告應給付原告新台幣 (下同)六 十三萬九千二百九十元，
    及自民國九十六年八月二十七日起至清償日止，按年息百分
    之五計算之利息。
  (二)前項請求，原告願供擔保，請准宣告假執行。
二、陳述：
  (一)緣被告甲○○因過失傷害案，業經檢察官提起公訴，並經鈞
    院審理在案。
  (二)原告所受之傷害於車禍當時，即送壢新醫院救治，因左側股
    骨幹閉鎖性骨折，當日即行復位及鋼釘固定手術，於九十六
    年五月十一日出院，共住院六日，預定一年後再行手術摘除
    內固定鋼釘。爰依據民法第一百八十四條之規定向被告請求
    賠償如下項目及金額：
    1.醫療費用：原告已支出住院、手術、藥品、檢驗、復健、
      醫療用品、拐杖等必要費用，共計四萬五千五百四十四元
      。
    2.交通費用：原告於同年五月十一日出院後，每月至少需一
      次回診治療、復健，因無法自行騎車或開車，往來均須搭
      乘計程車，每趟來回以二百元計算，僅算至一年後手術摘
      除內固定鋼釘止，預估共須支出二十趟計程車資，共計四
      千元。
    3.看護費用：原告住院期間及出院後因行動不便，日常生活
      起居無法自理，均賴家人從旁協助照料，僅以原最低工資
      每月一萬五千八百四十元計算三個月，共計四萬七千五百
      二十元。
    4.工作損失：據診斷書所載醫師囑言：「原告於受傷治療後
      至肢體恢復正常活動功能至少需六個月，預定一年後再行
      手術摘除內固定鋼釘，屆時需休養二週」。期間無法工作
      ，原告受傷前每月薪資平均約三萬七千二百六十五元，計
      算六點五個月，喪失勞動損失費用計有二十四萬二千二百
      二十六元。
    5.精神慰撫金：原告有正常工作、未婚，且正值青春年華。
      因此事故迄今尚未復原，工作與所有社交活動因而停擺，
      且腿部因而留下明顯疤痕，更係所有未婚女子難忍之痛，
      為此請求精神慰撫金三十萬元。
    6.機車維修費用：請求機車維修費用二萬三千七百元。
三、證據：診斷書影本一張、醫療相關單據影本十一張、薪資扣
    繳憑單影本一張、薪資明細一張、計程車收據影本二十三張
    、機車委託維修估價單一張。
乙、被告方面：
一、聲明：
  (一)原告之訴駁回。
  (二)訴訟費用由原告負擔。
二、陳述：
  (一)兩造車禍之事實，被告不爭執，惟原告之使用人江明宏 (即
    機車騎士) 與有過失，於閃光黃燈交叉口並未依法減速慢行
    ，應有過失相抵之適用。
  (二)原告要求醫藥費用之部分，原告應舉證其為必要費用。
  (三)原告交通費用之請求，部分為預估，並不確定為計程車費用
    ，或為家人接送之情形，可否延用，由鈞院定奪。
  (四)原告有看護費用之部分，原告為左腳受傷，應僅係生活不便
    ，並非達到日常生活起居均無法自理，需他人全程看護之情
    形，且看護期間長短亦有疑義。
  (五)工作損失之部分，原告受傷為閉鎖性骨折，本件車禍另一被
    害人江明宏 (訴字1898號) 為開放性骨折，二者傷勢不一，
    復原期間卻相同，二張診斷證明，有違常理，應由原告舉證
    說明。
  (六)精神慰撫金部分，是否得宜或過多，由鈞院定奪。
三、證據：被告未提出證據資料。
丙、本院依職權調閱臺灣桃園地方法院檢察署96年度偵字第1773
    8 號偵查卷宗、臺灣桃園地方法院96年度壢交簡字第2277號
    卷宗。
    理      由
一、按民法第一百八十四條第一項前段規定：「因故意或過失，
    不法侵害他人之權利者，負損害賠償責任。」；同法第一百
    九十三條第一項規定：「不法侵害他人之身體或健康者，對
    於被害人因此喪失或減少勞動能力或增加生活上之需要時，
    應負損害賠償責任。」；又同法第一百九十五條第一項前段
    規定：「不法侵害他人之身體、健康、名譽、自由、信用、
    隱私、貞操，或不法侵害其他人格法益而情節重大者，被害
    人雖非財產上之損害，亦得請求賠償相當之金額。」
二、本件原告主張被告於九十六年五月六日十三時四十分許，駕
    駛車牌５９８０─ＰＮ號自用小客車，在桃園縣觀音鄉○○
    路與新富路之交叉口肇事，致使原告因此受有左側股骨幹閉
    鎖性骨折等傷害之事實，業據原告提出壢新醫院診斷證明書
    一份為證，並經臺灣桃園地方法院於九十六年八月二十八日
    在96年度壢交簡字第2277號判決書中已經載述被告過失傷害
    情節事實明確，且被告對於原告所主張之上揭過失傷害事實
    亦不爭執，應堪認原告主張被告之過失侵權行為屬實。從而
    ，原告依民法第一百八十四條第一項前段、第一百九十三條
    第一項之規定，請求被告應給付原告醫療費用、交通費用、
    看護費用、工作損失即勞動能力喪失之損害賠償金，為有理
    由，應予准許。又依據原告所提出之壢新醫院出具之診斷證
    明書之記載內容，原告當時因此交通事故係受有「左側股骨
    幹閉鎖性骨折」等傷害，被告因其駕車過失肇事而致使原告
    所受之傷害情節應堪認已屬重大。從而，原告依民法第一百
    九十五條第一項前段之規定，請求被告應賠償其非財產上之
    損害，於法有據，亦應予准許。
三、茲將本件原告請求損害賠償之金額及本院認可之數額（註：
    均以元為單位，元以下採四捨五入進位法），分述如下：
１、醫療費用部分：原告請求之數額為45,544元。而因關於侵權
    行為損害賠償之請求權，乃係以受有實際損害為成立要件，
    已由健保局所負擔醫藥費，非係原告實際上所支出，即非屬
    原告實際上所受之損害，原告當無依據侵權行為之法律關係
    請求被告賠償之理由。況且，在於民法第一百九十三條第一
    項之規定內容中，亦未明文特別列舉醫藥費之項目，故醫藥
    費在本質上實亦僅係屬一種增加生活上之需要費用而已。原
    告當初就其得以金錢計算之住院醫療、門診、藥品等醫藥費
    用之保險利益價值投保，於保險事故發生後，自得依約向健
    保局請求填補其損害而給付各項醫藥費用，惟一旦健保局給
    付醫藥費用，原告其損害已被填補之後，則其對第三人之損
    害賠償請求權，即應讓與健保局，原告自不得再向該第三人
    請求損害賠償，否則即會構成不當得利，非屬全民健康保險
    法（為保險法之特別法）之立法本旨，因此，健保局於給付
    醫藥費用後，其得援引全民健康保險法第八十二條之規定，
    主張代位求償。亦即，本件已經由健保局所負擔之醫藥費用
    部分，原告已不得再行向被告請求賠償。而依據原告所提出
    之壢新醫院醫療費用收據影本十份及原告於住院期間所需物
    品購自建仁藥局之免用統一發票收據影本一份之記載資料，
    經本院查核：壢新醫院醫療費用收據影本十份部分：不包
    含健保給付之原告自費實繳金額分別為640元、30元、29,61
    7元、15,289元、390元、6,000元、300元、880元、450元、
    110元、400元、10元、440元。其中與診療相關之證書費(50
    0元、300、500元、110元、10元) 僅係屬於原告要求壢新醫
    院所出具之證據資料，診斷書之書證費與醫療費用無關，不
    屬於侵權行為之損害賠償請求範圍，原告不得依據侵權行為
    之規定請求被告為給付。其餘640元、30元、29,617元、14,
    789元、390元、6,000元、380元、450元、400元、440元 部
    分均屬於原告自費實繳之醫療費用，合計共53,136元，原告
    得請求被告賠償。原告於住院期間所需物品購自建仁藥局
    之免用統一發票收據影本一份部分：金額分別為 1,990元、
    18,615元，均屬於原告於為醫療住院而增加其生活上之需要
    費用，合計共20,605元，原告得請求被告賠償。原告得請求
    之上述二部分費用合計總額為73,741元。
２、交通費用：原告請求之數額為 4,000元。本件依據原告所提
    出之大中壢計程車行收據三份，合計總額為 2,300元，此部
    分為原告回診治療之交通費用，原告請求被告賠償，為有理
    由，應予准許；逾此數額部分，則為無理由。
３、看護費用：原告請求之數額為47,520元。本件原告主張住院
    期間及出院後因行動不便，日常生活起居無法自理，均賴家
    人從旁協助照料，僅以原最低工資每月15,840元計算三個月
    ，而查核原告於九十六年五月六日係受有「左側股骨幹閉鎖
    性骨折」等傷害，在壢新醫院住院治療中，至九十六年五月
    十一日始出院，此亦有原告提出之壢新醫院診斷證明書在卷
    可參，原告主張協助照料之看護費用，核與社會經驗法則相
    符，並無違於事理，原告請求被告賠償此部分看護費用，亦
    有理由，應予准許。
４、工作損失：原告請求之數額為242,226 元。經查，原告於九
    十六年五月六日係受有「左側股骨幹閉鎖性骨折」等傷害，
    在壢新醫院住院治療中，至九十六年五月十一日始出院，此
    亦有原告提出之壢新醫院診斷證明書在卷可參，據此以觀，
    原告在出院後，其身體非經六個月以上長期間之調養，顯難
    以完全康復痊癒，並於摘除內固定鋼釘後亦需休養半月，原
    告主張其至少六個半月無法工作，並未違於常情事理，應堪
    採信。因此，原告以六個半月計算其勞動能力喪失之損害，
    而主張被告應依原告當時任職屏榮食品股份有限公司之每月
    平均薪資為賠償數額，請求被告給付原告薪資損失之賠償金
    ，非屬無據。惟依據原告所提出之屏榮食品股份有限公司出
    具之九十五年員工薪資表記載，原告平均每月之實發薪資金
    額約為33,706元，故依六個半月計算之數額應為219,089 元
    ，原告之請求於此範圍內為有理由，應予准許；逾此數額部
    分，則為無理由。
５、精神慰撫金：原告主張其無故受此傷害，心中實痛苦甚鉅，
    爰請求精神慰撫金 300,000元。本院參酌原告所受傷害之程
    度、原告之年齡、職業、身份及被告當時駕車肇事之過失程
    度、被告之年齡、工作能力等情形，綜合判斷之，認原告請
    求300,000元之精神慰撫金數額，尚屬相當。
６、機車維修費用：原告請求機車維修之費用為23,700元，並提
    出收據影本一張為證。惟經查，車牌號碼ＭＦ２─５００號
    重型機車係訴外人黃承鈞所有（見臺灣桃園地方法院檢察署
    96 年 度偵字第17738 號卷宗第10、11、13、14頁），訴外
    人黃承鈞並未將本件車損損害賠償請求權讓與原告，故原告
    請求被告支付機車回復原狀所必要之維修費用，以代回復原
    狀，並無理由。
７、綜上所述，被告因駕車疏於注意而致生本件過失侵權行為，
    原告其原得請求之損害賠償金數額為醫療費用73,741元、交
    通費用2,300元、看護費用47,520元、工作損失219,089元及
    非財產上損害賠償之精神慰撫金300,000 元。上述五項，合
    計共642,650 元。
四、第按，「損害之發生或擴大，被害人與有過失者，法院得減
    輕賠償金額，或免除之」民法第二百十七條第一項定有明文
    。上揭規定中所謂之「被害人與有過失」，不問加害人係應
    負故意、過失或無過失責任，祇要被害人的行為亦屬有過失
    ，且被害人之過失行為為損害之共同原因，並有助成損害之
    發生或擴大者，即可適用該條項之規定，並不以加害人之行
    為是否出於故意或過失而有所不同，且法院對於究係應予以
    減輕賠償金額或免除之，亦得以職權為斟酌。查本件車禍之
    發生，雖導因於被告未依標誌之規定及疏於注意其車前狀況
    而未採取必要之安全措施而發生，惟原告之駕駛人即訴外人
    江明宏當時亦同樣係疏未注意標誌及車前狀況，致被告一時
    未能煞停而撞及原告之駕駛人即訴外人江明宏所駕駛之車輛
    （機車），原告之駕駛人即訴外人江明宏對於車禍之發生亦
    同有過失，此情業據臺灣桃園地方法院於九十六年八月二十
    八日96年度壢交簡字第2277號判決書中已經載述明確。惟查
    核被告所駕駛之車輛右前車頭係撞及原告之駕駛人即訴外人
    江明宏所駕車輛之左側車身，原告之駕駛人即訴外人江明宏
    雖亦與有過失，惟屬被撞之一方，對照被告對於車禍發生之
    過失程度，原告方面過失仍屬較輕微。本院審酌上情，認為
    原告方面對於本次交通意外事故之發生，亦應負六分之一之
    過失責任，對被告方屬公允。因此，本件應就被告所應賠償
    原告之金額，再予以核減六分之一。據此計算，則被告應賠
    償原告醫療費用、交通費用、看護費用、工作損失及非財產
    上損害賠償之精神慰撫金等全部實際數額，應為535,542 元
    。
五、從而，原告本於侵權行為之損害賠償請求權，而於請求被告
    給付535,542 元，及自九十六年八月二十七日起至清償日止
    ，按年息百分之五計算之利息之範圍內，為有理由，應予准
    許。原告逾上述範圍部分之請求，則屬無理由，不應准許，
    應予駁回之；逾上述範圍部分所為假執行之聲請，亦因失所
    附麗，應併予駁回。
六、本件原告勝訴部分，原告陳明願供擔保以代釋明，聲請宣告
    假執行，經核並無不合，爰酌定相當之擔保金額，併予宣告
    之。
七、本件事實已臻明確，兩造其餘主張陳述及攻擊防禦方法，核
    與本件判決結果不生影響，無一一審究必要，附此敘明。
八、據上論結，本件原告之訴為一部有理由、一部無理由，依民
    事訴訟法第七十九條但書、第三百九十條第二項，判決如主
    文。
中    華    民    國  九十七  年    二    月    十九  日
                  民事第二庭法  官  呂仲玉
以上為正本係照原本作成。
如對本判決上訴，須於判決送達後二十日內向本院提出上訴狀。
中    華    民    國  九十七  年    二    月    十九  日
                            書記官  賴柏仲


司法院資訊處製作；財團法人民間司法改革基金會備份。
